【裁判字號】    98,訴,833
【裁判日期】    981026
【裁判案由】    侵權行為損害賠償
【裁判全文】
臺灣臺南地方法院民事判決       98年度訴字第833號
原      告   丁○○○
訴訟代理人   丙○○
被      告   甲○○
             乙○○
訴訟代理人   李合法律師
             趙培皓律師
上列當事人間請求侵權行為損害賠償事件，經本院於民國98年9
月29日言詞辯論終結，判決如下：
    主  文
原告之訴及假執行之聲請均駁回。
訴訟費用新臺幣壹萬零玖佰元由原告負擔。
    事實及理由
一、本件原告起訴主張：被告乙○○、甲○○父子於民國（下同
    ）96年6月30日上午9時，在台南市○○○路○段92號至94號
    間，聯手毆打原告與原告之子丙○○，原告固未成傷，然因
    被告之傷害行為，驚駭莫名；嗣被告竟誣陷指原告亦有動手
    為傷害行為，於96年7月6日在台南市警察局第一分局東門派
    出所對原告提出傷害之告訴，是原告因被告父子傷害及誣陷
    行為，致原告受有驚嚇健康及名譽受到貶損。為此，爰依民
    法第195條第1項規定提起本訴，並聲明：被告應連帶給付
    原告1,0 00,000元及自起訴狀繕本送達翌日即98年7月9日起
    至清償日止，按年息百分之5計算之利息。原告願供擔保
    請准宣告假執行。
二、被告則抗辯：對於兩造確曾於96年6月30日上午9時許在台南
    市○○○路○段92號至94號間發生爭吵及被告2人對原告提起
    刑事傷害告訴一節並不爭執，惟原告亦自承未因被告之行為
    而受有身體之傷害，自不符合民法第195條第1項規定之要件
    ；又原告被訴傷害部分，雖經台灣高等法院台南分院改為無
    罪之諭知，但原告在場且有出手之客觀情形足以令被告認為
    原告有傷害或共同傷害之意圖及行為，只是被告不能證明所
    受之傷害為原告造成，是被告提出刑事告訴，並非出於誣告
    之故意，是被告亦無侵害原告人格權之意思等語，資為抗辯
    ，並聲明：駁回原告之訴及假執行之聲請。被告如受不
    利判決，請准供擔保免為假執行。
三、兩造不爭執之事項：
（一）原告丁○○○、原告之子丙○○與被告乙○○、甲○○，
      係為鄰居關係，兩造於96年6月30日上午9時，在台南市○○○路○段92號至94號間發生爭執並有毆打行為，衝突中
      被告甲○○受有左手、右手手掌瘀血及左手肘、右小腿、
      左臉頰、左側頸及前胸等處擦傷；被告乙○○受有雙側前
      臂擦傷、左大腿挫傷；訴外人丙○○受有左小腿脛骨腓骨
      骨折、右胸挫傷等傷害。
（二）兩造因上開爭執，台灣台南地方法院檢察署起訴其觸犯傷
      害罪行，經台灣高等法院台南分院98年度上易字第91號判
      決丙○○犯傷害罪，處拘役20日；甲○○、乙○○犯傷害
      罪，各處拘役59日；原告丁○○○無罪。
（三）原告身體並未因上揭時地之衝突而受傷。
四、得心證之理由：
    原告起訴主張伊因被告於96年6月30日上午9時毆打行為，致
    心理受到驚嚇，健康受有損害；嗣被告又誣陷原告傷害，提
    起刑事傷害告訴，造成原告人格遭受貶損云云，此為被告所
    否認，是本件之爭點厥為：（一）被告之行為是否致使原告
    心理受到驚嚇身體健康受有損害？（二）被告是否有誣告行
    為及誣告之故意過失，造成原告受有名譽損害？茲將爭點一
    一分述如下：
（一）被告之行為是否致使原告心理受到驚嚇身體健康受到損害
      ？
  １、按不法侵害他人之身體、健康、名譽、自由、信用、隱私
      、貞操，或不法侵害其他人格法益而情節重大者，被害人
      雖非財產上之損害，亦得請求賠償相當之金額，民法第19
      5條第1項定有明文。復按當事人主張有利於己之事實者，
      就其事實有舉證之責任，此民事訴訟法第277條定有明文
      ，又民事訴訟如係由原告主張權利者，應先由原告負舉證
      之責，若原告先不能舉證，以證實自己主張之事實為真實
      ，則被告就其抗辯事實即令不能舉證，或其所舉證據尚有
      疵累，亦應駁回原告之請求，有最高法院17年上字第917
      號判例意旨可資參照。
  ２、原告主張其因上開衝突受到驚嚇，身體健康一定會受到影
      響，有心理上的傷害云云，為被告所否認，則原告自應就
      其身體或健康受有損害等情，負舉證責任。然查，原告迄
      今未能提出任何診斷證明書或醫學報告可資佐證，依上開
      判例說明，自難認原告因被告上開行為而受有損害。即原
      告依民法第195條第1項主張身體健康受有損害而請求賠償
      ，應不足採。
（二）被告是否有誣告行為及誣告故意過失，致原告受有名譽損
      害？
  １、按不法侵害他人之身體、健康、名譽、自由、信用、隱私
      、貞操，或不法侵害其他人格法益而情節重大者，被害人
      雖非財產上之損害，得請求賠償相當之金額，民法第195
      條第1項前段固定有明文。惟按主張侵權行為損害賠償者
      ，應就加害人之行為具有故意、過失負舉證責任。復按，
      如以協助偵查機關偵查犯罪，依據客觀之事實判斷，有正
      當理由相信為犯罪，而向偵查機關報告者，縱使事後查明
      並非犯人，亦應認為無過失，此有最高法院39年台上字第
      267號判決可資參照。
  ２、被告於96年7月6日向臺南市警察局第一分局東門派出所以
      原告毆傷其身體為由而提出告訴，指稱：「在96年6月30
      日上午9時25分左右在台南市○區○○○路2段92號前，因
      聽到我父母親被丁○○○（即原告）及丙○○罵，我就出
      來又聽到她們罵我們家是壞鄰居，我家門口不讓他家停車
      ，我就跟她理論，我在跟她理論時，她兒子丙○○就突然
      出手毆打我頭部右半邊，我舉右手接住他的手，之後我就
      與他推拉，他媽（即原告）也趁機抓我、打我，而我媽媽
      手中抱小孩也在勸架，混亂中我看見我爸也被丙○○踢到
      左腳，後來丙○○因重心不穩跌倒在地，我就沒有理他，
      我媽就叫我報警」等語，業經本院調取臺南市警察局第一
      分局刑案偵查卷宗查明，依據上情固足認為被告確有向員
      警指訴原告之情事。然查，原告對於兩造因停車發生糾紛
      及相互毆打等情並不否認，惟陳稱：被告甲○○拿一雙鐵
      筷往我身上心臟部位刺下去，我兒子才會出手阻攔，以致
      發生毆打事件等語，再參證人李淑娟證稱：丁○○○因乙○○、呂邱絲絨先出手，她才防衛出手，對乙○○又擋又
      推，但是並沒有把乙○○推倒等語（見本院96年度易字第
      1747號刑事卷第171至172頁），則被告向警局指訴之情節
      ，核與原告及證人李淑娟所述相符。足見，兩造及雙方家
      屬均有互相毆打或拉扯之情形發生，被告並無虛構客觀事
      實。故被告告訴原告傷害案件，雖經臺灣高等法院臺南分
      院以98年度上易字第91號為無罪判決確定，然因兩造確實
      有因停車糾紛而發生爭執，嗣有訴外人即原告之子丙○○
      加入衝突，與被告二人發生互毆行為，互毆現場通常較混
      亂，原告係出手毆打被告或僅係用手阻擋，依據客觀之事
      實判斷，並非全無正當理由相信原告為犯罪，被告據此向
      刑事機關指訴，不僅未虛構事實濫行興訟，且亦難認為有
      何故意構陷之情事，據前開情節以觀，亦難認為被告有過
      失可言，故此，自難據此被告有不法侵害其名譽情事，
      本件原告之主張，尚無可取。
五、綜上所述，本件原告之主張均不足取，被告前開抗辯，尚屬
    可信，原告本於侵權行為之法律關係，請求被告連帶給付
    1,000,000元，為無理由，應予駁回。
六、假執行之宣告：原告之訴既經駁回，其假執行之聲請即失所
    附麗，應併予駁回。
七、本件事證已臻明確，兩造其餘攻擊防禦方法，核與判決結果
    不生影響，爰不予逐一論述，併此敘明。
八、按訴訟費用，由敗訴之當事人負擔；法院為終局判決時，應
    依職權為訴訟費用之裁判，民事訴訟法第78條及第87條第1
    項分別定有明文。經核本件訴訟費用額為10,900元，此外，
    本件無其他訴訟費用支出，應徵收第一審裁判費10,900元，
    應由敗訴之原告負擔。
九、結論：本件原告之訴為無理由，依民事訴訟法第第87條第1
    項、第78條之規定，判決如主文。
中    華    民    國    98    年    10    月    26    日
                        民事第二庭   法  官  田玉芬
以上正本係照原本作成
如對本判決上訴，須於判決送達後20日內向本院提出上訴狀
中    華    民    國    98    年    10    月    26    日
                                     書記官  劉紀君


司法院資訊處製作；財團法人民間司法改革基金會備份。
